臺灣高等法院臺南分院刑事判決
上　訴　人　臺灣雲林地方法院檢察署檢察官
被　　　告　甲 ○ ○
上列上訴人因被告公共危險等案件，不服臺灣雲林地方法院93年
度交訴字第41號中華民國93年12月31日第一審判決（起訴案號：
臺灣雲林地方法院檢察署93年度偵字第3457號），提起上訴，本
院判決如下：
    主  文
上訴駁回。
    事  實
一、甲○○前因竊盜案件，經原審以八十九年度少連易字第八號
    ，判處有期徒刑一年六月，緩刑四年確定。詎於緩刑期間，
    又因觸犯施用毒品案件，再經原審以九十一年度易緝字第二
    四號，判處有期徒刑十月確定，上開緩刑之宣告並經原審以
    九十一年度撤緩字第六七號裁定撤銷。然甲○○經台灣雲林
    地方法院檢察署通知後並未到案執行，該署即於民國（下同
    ）九十二年三月十三日對甲○○發佈通緝。乃甲○○於通緝
    期間，明知自己未領有自用小客車駕駛執照，不得駕駛汽車
    ，卻仍於九十三年四月八日清晨，駕駛車牌號碼ＳＰ—二六
    四二號自用小客車，搭載雷登翔、施信輝二人，自雲林縣麥
    寮鄉雷厝村雷厝一三三號住處出發，欲前往麥寮鄉「高手電
    子遊藝場」把玩電動玩具。同日上午六時許，甲○○駕車由
    北往南，行經雲林縣麥寮鄉雷厝村江厝三夫人廟旁時，本應
    注意行車速度，依速限標誌或標線之規定，無標誌或標線者
    ，行車速度不得超過五十公里：又因雨霧致視線不清時，應
    減速慢行，作隨時停車之準備；且汽車行駛時，駕駛人應注
    意車前狀況，並隨時採取必要之安全措施。而依當時該地道
    路為直路，路面平整無缺陷，雖略有雨霧，但不影響視線，
    並無不能注意之情事，乃甲○○竟疏未遵守限速規定，且未
    注意車前狀況，減速慢行，猶貿然以超過時速五十公里以上
    之速度駕駛車輛，適有行人蔡在家正徒步於道路右側，甲○
    ○因未減速慢行且未注意天候及車前狀況致煞避不及，其車
    輛右前側撞擊蔡在家身體，致蔡在家受有頭部外傷、股骨骨
    折引發出血性休克不久當場死亡。乃甲○○於肇事後，明知
    已造成他人傷亡，竟因一時恐懼及擔心自己通緝遭捕獲，而
    未下車救助及報警處理，反起肇事逃逸之犯意而駕車逃離現
    場。嗣經檢警與蔡在家家屬多方探訪偵查，始查獲上情。
二、案經台灣雲林地方法院檢察署檢察官相驗後自動偵查起訴。
    理  由
一、認定犯罪事實所憑之證據及理由：
（一）關於過失致死部分：
  １、上訴人即被告於原審偵審及本院審理中自白上開過失致人
      於死之犯行。被害人蔡在家之子蔡明璋於警訊及偵查中指
      訴被害人係遭車禍當場死亡（見相驗卷第十二頁、第十五
      頁至第十六頁）。
  ２、證人即被害人之姪子蔡良池於警訊中證稱，九十三年四月
      八日上午六時許，在雲林縣麥寮鄉○○村○○路三夫人廟
      旁，發現被害人因車禍死亡倒臥在路上之經過（見相驗卷
      第十一頁）。另證人即被告之弟林啟松證述，車牌號碼Ｓ
      Ｐ—二六四二號自用小客車雖為其所有，惟供被告使用（
      見相驗卷第五十九頁至第六十一頁）。而證人雷登翔於偵
      查中則證述肇事當日乘坐被告駕駛之車輛，於行經肇事地
      點，當時有霧，被告有超速行駛及擦撞被害人之事實（見
      相驗卷第八十八頁至第九十一頁）。
  ３、雲林縣警察局台西分局道路交通事故現場圖一紙，可證明
      肇事地點位置及肇事後散落物分佈情形（見相驗卷第十頁
      ），另現場相片二張，可證明肇事地點之道路狀況（見相
      驗卷第四十五頁）。
  ４、車牌號碼ＳＰ—二六四二號自用小客車相片十二張，可證
      明該車車損情形及其撞擊位置（見相驗卷第四十六頁至第
      五十一頁）。
  ５、台灣雲林地方法院檢察署相驗屍體證明書、勘驗筆錄、驗
      斷書及相驗被害人屍體之相片十張，可證明被害人確實因
      本件車禍死亡之事實（相驗卷第十四頁至第二十九頁）。
  ６、按行車速度，依速限標誌或標線之規定，無標誌或標線者
      ，行車速度不得超過五十公里：又因雨霧致視線不清時，
      應減速慢行，作隨時停車之準備；且汽車行駛時，駕駛人
      應注意車前狀況，並隨時採取必要之安全措施，此為道路
      交通安全規則第九十三條第一項第一款、第二款、第九十
      四條第三項所明定。而依現場相片、道路交通事故現場圖
      及證人雷登翔之證述，當時肇事地點道路為直路，路面平
      整無缺陷，雖略有雨霧，但不影響視線，並無不能注意之
      情事。被告無照駕駛車輛行經肇事地點，未遵守限速規定
      減速慢行，超速行駛，復未注意天候及車前狀況，隨時採
      取必要之安全措施，肇致發生本件車禍，被告應注意能注
      意卻疏未注意，其有過失甚明。又被害人因本件車禍死亡
      ，則被害人之死亡與被告之過失間有相當因果關係。
  ７、被告自白與事實相符，自屬可採。
（二）關於駕駛動力交通工具肇事，致人死亡而逃逸部分：
  １、被告於原審偵審及本院審理中自白肇事逃逸之犯行，並經
      告訴人乙○○指訴甚詳，並經證人雷登翔於偵查中證述明
      確，而車禍發生當時關於被害人因本件車禍死亡之證據，
      已如前述。被告此部分自白亦與事實相符，自可採取。
  ２、又證人雷登翔於偵查中證稱發生車禍當時，被告明知已發
      生車禍傷亡，然並未下車處理，反而逃離現場（見相驗卷
      第八十八頁至第九十一頁）。
  ３、台灣高等法院被告全國前案紀錄表及刑案資料查註紀錄表
      ，可證明被告於肇事當時遭通緝在案，肇事後旋即逃逸而
      去。
二、論罪科刑之理由：
（一）核被告所為，其過失致人於死，係犯刑法第二百七十六條
      第一項之過失致死罪，其駕駛動力交通工具肇事，致人死
      亡而逃逸，係犯刑法第一百八十五條之四肇事逃逸罪。被
      告所犯上開二罪，犯意個別，罪名互殊，構成要件不同，
      應予分論併罰。
（二）被告未領有自用小客車駕駛執照，業經其供承在卷，並有
      證照查詢汽車駕駛人資料一份在卷可稽。其無駕駛執照駕
      車，因而致人死亡，依法應負刑事責任，並依道路交通管
      理處罰條例第八十六條第一項規定加重其刑。
三、原審認被告罪證明確，因而適用刑法第二百七十六條第一項
    、第一百八十五條之四、第五十一條第五款、道路交通管理
    處罰條例第八十六條第一項、罰金罰鍰提高標準條例第一條
    前段之規定，並審酌被告之前科素行、過失程度；及基於因
    一時緊張與企圖隱匿通緝身份之動機，而未善盡車禍救助義
    務；暨其與被害人之關係；與本件被告雖終能坦承犯罪，然
    其於肇事後屢次抵賴犯行；肇事至今均未能與被害人家屬達
    成和解或取得其諒解，造成被害人家屬身心傷痛難以平撫等
    一切情狀，就過失致人於死部分量處有期徒刑一年；就肇事
    逃逸部分，量處有期徒刑一年六月，並定其應執行刑為有期
    徒刑二年四月。本院經核原審認事用法俱無不合，量刑亦稱
    妥適，檢察官因告訴人請求提出上訴，以原審判決過輕云云
    ，乃就原審已詳細說明之論據，任意指摘原判決不當，並無
    可取，為無理由，應予駁回。
據上論結，應依刑事訴訟法第三百六十八條，判決如主文。
本案經檢察官王碧霞到庭執行職務。
中　　華　　民　　國　　94　　年　　5 　　月　　5 　　日
                  刑事第四庭    審判長法　官  鄭文肅
                                      法　官  陳珍如
                                      法　官  林勝木
以上正本證明與原本無異。
過失致死部分不得上訴。
其餘部分，如不服本判決，應於收受本判決後十日內向本院提出
上訴書狀。其未敘述上訴理由者並得於提起上訴後十日內向本院
補提理由書狀（均須按他造當事人之人數附繕本）「切勿逕送上
級法院」。
　　　　　　　　　　　　　　　　　　　書記官  吳秋賢
中　　華　　民　　國　　94　　年　　5 　　月　　5 　　日
附錄：本判決論罪科
中華民國刑法第276條：
(過失致死罪)
因過失致人於死者，處二年以下有期徒刑、拘役或二千元以下罰
金。
從事業務之人，因業務上之過失犯前項之罪者，處五年以下有期
徒刑或拘
役，得併科三千元以下罰金。
中華民國刑法第185條之4：
駕駛動力交通工具肇事，致人死傷而逃逸者，處六月以上五年以
下有期徒刑。
